臺灣基隆地方法院民事裁定  
110年度事聲字第19號
異  議  人  陳貴國

相  對  人  李玉蘭
上列當事人間聲請返還擔保金事件，異議人對於本院司法事務官
於民國110年9月7日所為110年度司聲字第140號裁定不服，聲明
異議，本院裁定如下：
　　主　文
原處分廢棄。
本院107年度存字第60號擔保提存事件，異議人所提存之擔保金
新臺幣（下同）80萬元，准予返還。
　　理　由
一、按當事人對於司法事務官處理事件所為之終局處分，得於處
    分送達後10日之不變期間內，以書狀向司法事務官提出異議
    ；司法事務官認前項異議有理由時，應另為適當之處分；認
    異議為無理由者，應送請法院裁定之。法院認第1項之異議
    為有理由時，應為適當之裁定；認異議為無理由者，應以裁
    定駁回之，民事訴訟法第240條之4第1項至第3項定有明文。
    本件異議人對本院司法事務官於民國110年9月7日所為110年
    度司聲字第140號裁定不服，於110年9月14日收受後於同年
    月24日具狀向本院提出異議，經核與上開條文規定相符，合
    先敘明。
二、本件聲請及異議意旨略以：異議人與相對人間清償債務事件
    ，異議人前遵本院107年度司裁全字第42號，為擔保假扣押
    ，提供80萬元為擔保金，並以本院107年度存字第60號提存
    事件提存在案，聲請就相對人所有坐落基隆市○○區○○○段○○○
    段00000000000地號土地、同段2085建號建物及坐落基隆市○
    ○區○○段000地號土地、同段1804建號建物（下稱系爭不動產
    ）執行假扣押，嗣因本案經異議人聲請核發支付命令，未經
    相對人異議而告確定(本院107年度司促字第1618號)，異議
    人乃以該支付命令為執行名義，聲請就系爭假扣押執行程序
    所扣押之系爭不動產為第1次執行（本院107年度司執字第17
    153號，下稱第1次執行程序），經本院執行處調卷執行後，
    因無人應買而於108年5月7日核發債權憑證（下稱系爭債權
    憑證）後，終結第1次執行程序。嗣異議人再持系爭債權憑
    證為執行名義聲請強制執行（本院108年度司執字第17710號
    ，下稱第2次執行程序），系爭不動產經拍定，並製作分配
    表分配後亦已終結（執行金額不足清償異議人債權換發債權
    憑證)。故本件既有本案確定判決、異議人亦取得債權憑證
    ，已該當「訴訟終結」之要件，且異議人已於110年5月24日
    以存證信函催告相對人於20日內對系爭擔保金行使權利，相
    對人迄今未行使權利，異議人自得依民事訴訟法第104條第1
    項第3款請求返還系爭擔保金，爰提起本件異議，請求廢棄
    原裁定，准予異議人取回擔保金。
三、按訴訟終結後，供擔保人證明已定20日以上之期間，催告受
    擔保利益人行使權利而未行使，或法院依供擔保人之聲請，
    通知受擔保利益人於一定期間內行使權利並向法院為行使權
    利之證明而未證明者，法院應依供擔保人之聲請，以裁定命
    返還其提存物；其他依法令供訴訟上之擔保者，亦準用之。
    民事訴訟法第104條第1項第3款、第106條定有明文。而依同
    法第106條準用第104條第1項第3款所定之「訴訟終結」，應
    指受擔保利益人因該供擔保之原因所受損害已得確定，且其
    對供擔保之提存物行使權利並無障礙而言。債權人提供擔保
    對債務人財產實施假扣押，該擔保係為保障受擔保利益人因
    假扣押所受損害而設，於債務人因假扣押執行所受之損害已
    往後確定不再發生，損害可得確定，並得據以行使權利請求
    賠償時，債權人即得依上開規定，以「訴訟終結」為由，定
    期催告受擔保利益人行使權利而未行使後，聲請法院裁定返
    還提存物（最高法院103年度台抗字第979號、104年度台抗
    字第493號、107年度台抗字第23號裁定意旨參照）。是假扣
    押執行程序經全部撤銷，或因債權人全部撤回，或因其他原
    因致發生假扣押執行程序全部終結之結果，又已逾債權人收
    受假扣押裁定後30日而不得再聲請執行（強制執行法第132
    條第3項規定參照），均堪認債務人因假扣押執行所受之損
    害已往後確定不再發生，損害可得確定，並得據以行使權利
    請求賠償，債權人即得依上開規定辦理。
四、經查：
　㈠兩造間清償債務事件，異議人前依本院107年度司裁全字第42
    號裁定，為相對人提供80萬元擔保金，經本院以107年度存
    字第60號擔保提存事件受理提存後，向本院聲請對相對人之
    財產為假扣押執行，經本院以107年度司執全字第25號假扣
    押執行事件，對相對人之財產實施假扣押，而查封相對人系
    爭不動產；兩造間上開清償債務事件，嗣經異議人聲請核發
    支付命令，未經相對人異議而告確定(本院107年度司促字第
    1618號)，異議人乃於107年7月30日向本院聲請本案強制執
    行，經本院以107年度司執字第17153號強制執行事件受理後
    ，調取本院107年度司執全字第25號假扣押保全執行卷宗，
    因無人應買而於108年5月7日核發債權憑證後，終結第1次執
    行程序。嗣異議人再持債權憑證為執行名義聲請強制執行，
    經本院以108年度司執字第17710號強制執行事件受理後，系
    爭不動產經拍定，並製作分配表分配後亦已終結（執行金額
    不足清償異議人債權換發債權憑證)。此經本院依職權調取
    上開假扣押、假扣押執行、提存、清償債務強制執行卷宗，
    核閱明確。依照前揭說明，應認本院107年度司執全字第25
    號假扣押執行程序，已因假扣押標的交付執行，而告終結。
　㈡異議人雖未聲請撤銷本院107年度司裁全字第42號假扣押裁定
    ，惟異議人收受該假扣押裁定早已逾30日，依強制執行法第
    132條第3項規定，即不得再執該假扣押裁定聲請執行，相對
    人若因異議人假扣押執行而受有損害，亦已告確定，將來已
    無繼續受損害之虞，依照前揭說明，自不因異議人未聲請撤
    銷假扣押裁定，而影響其依民事訴訟法第106條準用同法第1
    04條第1項第2款規定行使定期催告及返還擔保物之權利。 
　㈢異議人於110年5月21日以台北長春路郵局第000594號存證信
    函，定20日以上期間，催告相對人就前開假扣押執行所受損
    害行使權利，經相對人依序於110年5月24日收受，此有存證
    信函、郵件收件回執（附於本院110年度司聲字第140號卷第
    23-27頁、第53-57頁）為證。而相對人迄今仍未對聲請人行
    使權利，亦有本院民事庭查詢表（詳本院110年度司聲字第1
    40號卷第31-37頁），依照前揭說明，異議人聲請返還擔保
    金，即屬有據，應予准許。
五、綜上所述，原裁定駁回異議人本件返還擔保金之聲請，即有
    未洽，異議意旨指摘原裁定不當，求為廢棄，為有理由，爰
    將原裁定廢棄，自為裁定如主文第2項所示。
六、據上論結，本件異議為有理由，依民事訴訟法第240條之4第
    3項前段，裁定如主文。 
中　　華　　民　　國　 110　　年　　11　　月　　11　  日
　　　　　　　　　民事庭法　官　林淑鳳
正本係照原本作成。
如不服本裁定應於送達後10日內向本院提出抗告狀，並繳納抗告
費新臺幣1,000元。
中    華    民    國   110    年    11    月    11    日
                        書記官  陳櫻姿